臺灣高等法院刑事裁定
110年度聲再字第532號
再審聲請人
即受判決人  胡淑慧


上列聲請人因妨害名譽案件，對於本院110年度上易字第1041號
，中華民國110年9月15日第二審確定判決（臺灣士林地方法院10
9年度易字第685號，起訴案號：臺灣士林地方檢察署109年度偵
字第3213號），聲請再審 ，本院裁定如下：
    主  文
再審及刑罰停止執行之聲請均駁回。
    理  由
一、聲請再審意旨略以：
　㈠應測謊鑑定原告楊榮裕及證人李宗駿、黃惠春、李承哲、員
    警賴奕廷、王冠宇。
　㈡證人即告訴人楊榮裕於警詢謊報偽證，判決書敘述偵字卷第1
    8頁至第19頁及判決書第4頁敘述偵字卷第45頁、判決書敘述
    偵字卷第9至12、44至46頁，證明民國109年11月4日原告楊
    榮裕勾結李承哲及延平派出所大同警察局偽證，製作不實卷
    宗文書，能證明109年1月5日11時至11時25分間本大樓台北
    市○○區○○街00號3樓公共走道現場，那時沒楊榮裕、李宗駿
    、李承哲、賴奕廷、王冠宇，甲○○沒說你現在收了2包，沒
    說收紅包，沒說外面人都知道他收紅包，能證明甲○○沒有誹
    謗犯行，應傳喚那時在本大樓3樓公共走道現場陳麗銀，他
    住在台北市○○區○○街00號3樓之3。
　㈢本大樓1樓監視器影像影音視聽證明：楊榮裕、賴奕廷、王冠
    宇之不實告訴，他們用別人丙女說你現在收了2包、丙女說…
    ，他們亂拿甲○○影片栽贓偽證誣害，甲○○不是丙女，2個不
    同影像、2個不同影音，賴奕廷、王冠宇之前已來過本大樓
    處理別人她丙女，不同時分秒地，應詳細完全確實審查鑑定
    監視器影像。
　㈣聲請人為此依法聲請再審，爰請求裁定開始再審，並停止刑
    罰之執行
二、按刑事訴訟法第420條第1項第6款關於得為再審之原因規定
    ，雖然修正為「因發現新事實或新證據，單獨或與先前之證
    據綜合判斷，足認受有罪判決之人應受無罪、免訴、免刑或
    輕於原判決所認罪名之判決者」，並增列第3項：「第1項第
    6款之新事實或新證據，指判決確定前已存在或成立而未及
    調查斟酌，及判決確定後始存在或成立之事實、證據」，但
    是仍須以該所稱的新事實或新證據，確實足以動搖原確定判
    決所認定的犯罪事實，亦即學理上所謂的確實性（或明確性
    、顯著性）要件，必須具備，方能准許再審。若聲請再審之
    人，所提出或主張的新事實、新證據方法或新證明方式，無
    論單獨或與其他先前卷存的證據資料，綜合觀察、判斷，無
    從在客觀上令人形成足以推翻原確定判決所確認的事實，或
    鬆動其事實認定的重要基礎，亦即於確定判決之結果根本不
    生影響，無所謂應受無罪、免訴、免刑或輕於原判決所認罪
    名的情形存在，自不能遽行准許開啟再審之門，而破壞判決
    的安定性。至於聲請再審的理由，如僅係對原確定判決認定
    的事實再行爭辯，或對原確定判決採證認事職權的適法行使
    ，任意指摘，或對法院依職權取捨證據持相異評價，而原審
    法院即使審酌上開證據，亦無法動搖原確定判決之結果者，
    亦不符合此條款所定提起再審的要件（最高法院106年度台
    抗字第1035號裁定意旨參照）。聲請再審案件的事證，是否
    符合此項要件，其判斷當受客觀存在的經驗法則、論理法則
    所支配，並非聲請人任憑主觀、片面自作主張，就已完足（
    最高法院106年度台抗字第854號裁定意旨參照）。又按判決
    確定前已存在或成立而經調查斟酌者，即非新事實或新證據
    （最高法院106年度台抗字第1062號裁定意旨參照）。
三、經查：
　㈠原確定判決依調查證據之結果，認定再審聲請人即受判決人
    甲○○（下稱聲請人）為臺北市○○區○○街○○○○○街○00號○○○○大
    樓（下稱本案大樓）住戶，楊榮裕則為本案大樓保全人員。
    甲○○於109年1月5日11時許，在本案大樓3樓，因公共空間擺
    放問題與其他住戶發生爭執，經楊榮裕會同員警到場處理時
    ，竟意圖散布於眾，基於誹謗之犯意，於同日11時20分至25
    分間，接續在本案大樓3樓走道及1樓大廳處，以「你現在收
    紅包」、「收紅包」、「外面的人都知道他收紅包」等語指
    摘、傳述楊榮裕收紅包之事，足以毀損楊榮裕名譽，所為係
    犯刑法第310條第1項誹謗罪，經臺灣士林地方法院以109年
    度易字第685號，判處拘役40日，聲請人不服提起上訴，經
    本院以110年度上易字第1041號判決上訴駁回確定，有本院1
    10年度上易字第1041號判決1份在卷可憑。
　㈡聲請意旨主張證人即告訴人楊榮裕於警詢謊報偽證，且偵字
    卷第18頁至第19頁等能證明109年1月5日11時至11時25分間
    台北市○○區○○街00號3樓公共走道現場，那時沒楊榮裕、李
    宗駿、李承哲、賴奕廷、王冠宇，聲請人沒說你現在收了2
    包，沒說收紅包，沒說外面人都知道他收紅包，應傳喚當時
    在本大樓三樓公共走道現場之李麗銀云云，於本院訊問時亦
    陳稱：「新證據為：應聲請傳喚證人即109年1月9日在3樓之
    9的住戶陳麗銀」云云（本院卷第46頁）。惟原確定判決業
    已敘明其取捨證據及認定事實之心證理由，並於原確定判決
    理由欄貳、二、㈡、⒈、⒉、⒊、⒋等項對於聲請人確於員警到
    場前、後，在本案大樓三樓走道、一樓大廳內，於無人與之
    對談之際，分別以「你現在收紅包」、「外面的人都知道他
    收紅包」等語指摘、傳述告訴人收紅包一事，足以毀損楊榮
    裕名譽之主觀犯意及客觀犯行之理由，均已依據卷內資料，
    詳加指駁，並經本院調閱該案全卷核閱屬實。而楊榮裕於警
    詢時陳稱：我帶警察到三樓，看到三樓住○○○○○○○○○○○○道○○
    0000○○○○○0000號卷第45頁)、李宗駿於警詢中陳稱：我於10
    9年1月5日11時許要準備帶妻小出門吃飯，索性將我們家鞋
    子暫時擺放在門口外，比較方便穿脫，不然拿進、拿出很麻
    煩，隔壁住戶胡淑惠站在我家門口說『3樓之1的鞋子都放在
    外面，亂開逃生門，讓樓上的住戶下來騷擾我。』我就開門
    跟她講逃生門不是我開的，鞋子只是暫時放外面待會出門就
    穿走了，我就至一樓找保全(楊榮裕)描述該住戶的所作所為
    後，一同至3樓找該住戶理論公共空間擺放問題，之後保全(
    楊榮裕)與住戶(胡淑惠)就在三樓電梯口吵起來(109年度偵
    字第3213號卷第24頁)、賴奕廷於原審審理中陳稱：這是○○○
    ○大樓一樓大廳的畫面，我是畫面中穿藍色制服的人(原審10
    9年度易字第685號卷第101頁)、王冠宇於本院審理中陳稱：
    我跟同事賴奕廷於109年1月5日上午11點多至臺北市○○區○○
    街00號「○○○○大樓」處理民眾糾紛，監視器翻拍照片中身穿
    警員制服的女子是我本人(本院110年度上易字第1041號卷第
    97頁)，可知聲請人所稱楊榮裕於警詢謊報偽證、現場沒有
    楊榮裕、李宗駿、李承哲、賴奕廷、王冠宇等人、聲請人沒
    說沒說收紅包云云，不足採信。另聲請人雖以陳麗銀為新證
    據，然聲請人於原審、本院前審審理中曾聲請傳喚證人陳麗
    銀證明楊榮裕、李宗駿等人不在現場，然原確定判決已於判
    決理由欄貳、二、㈣詳敘不傳喚證人陳麗銀之理由係因聲請
    人陳稱係在信箱內看到陳麗銀之姓名，顯亦無從確認證人陳
    麗銀於本案發生時是否在場，並有原審審判筆錄在卷可憑（
    原審卷第81頁），是聲請人對原確定判決業已詳為說明並審
    酌之事項再事爭執，並不影響再審聲請人成立本案犯罪之事
    實，不論單獨或與先前之證據綜合判斷，自形式上觀察，亦
    仍不足以動搖原確定判決而對再審聲請人為更有利判決，並
    核與刑事訴訟法第420條第1項第6款新證據所須具備之「確
    實性」要件尚屬有間。況再審聲請人所引之上開證據及主張
    無非係就原確定判決已明白論斷審酌之事項、依職權取捨證
    據等，再為爭執，且其所提出之事證縱予以單獨或與先前之
    證據綜合判斷，亦不足以動搖原有罪確定判決，而得為再審
    聲請人無罪、或免訴、或輕於原確定判決所認定之罪名，復
    核與刑事訴訟法第420條第1項第6款規定之要件不符。
　㈢至聲請人聲請就告訴人楊榮裕及證人李宗駿、黃惠春、李承
    哲、員警賴奕廷、王冠宇應送測謊乙節，按測謊鑑定，係依
    一般人在說謊時，會產生遲疑、緊張、恐懼、不安等心理波
    動現象，而以科學方法，由鑑定人利用測謊儀器，將受測者
    之上開情緒波動反應情形加以紀錄，用以分析判斷受測者之
    供述，是否違反其內心之真意。故測謊鑑定，倘符合測謊之
    基本程式及要件，該測謊結果，雖非絕無證據能力，惟於施
    測時尚不能完全排除遭到其他外在因素或受測者人格特質之
    影響，而影響其結果，則其證明力、信賴度如何，僅得由法
    院本於合理之心證，作為審判上之參佐，尚難作為判決之唯
    一依據。而聲請人妨害名譽之犯罪事實，業據原確定判決本
    於經驗及論理法則，綜合卷內相關事證為取捨判斷並憑以認
    定，不論聲請人請求測謊鑑定之對象、測謊結果如何，均無
    從取代原確定判決依調查結果明白論斷之事實，是縱單獨就
    再審聲請人聲請測謊之結果，或與先前之證據綜合判斷，自
    形式上觀察，此部分尚不足以動搖原確定判決事實之認定，
    而對聲請人為更有利之判決，核與刑事訴訟法第420條第1項
    第6款要件不符，亦與刑事訴訟法第429條之3第1項之要件不
    合，本院認無調查之必要。
　㈣聲請意旨復主張將本案大樓1樓監視器影像影音視聽送聲紋鑑
    定可證明楊榮裕、賴奕廷、王冠宇亂拿聲請人影片栽贓偽證
    誣害，聲請人並非丙女云云，於本院訊問時亦陳稱：「新證
    據為：社區大樓監視器影像，應送鑑定辨識聲紋」云云（本
    院卷第46頁）。惟原確定判決已敘明係依憑聲請人於109年1
    月5日11時許在本案大樓3樓與其他住戶發生爭執之時序與卷
    附監視器錄影畫面所示時間密接、證人賴奕廷、王冠云均證
    稱在本案大樓時有上樓處理糾紛、卷附丙女畫面擷圖與聲請
    人於109年11月20日原審審理時所留髮型及配戴眼鏡均屬雷
    同、對比監視器錄影畫面擷圖與原審109年11月20日審理時
    所拍攝聲請人照片，丙女身形亦與聲請人於原審該日審理時
    之身形相似等證物，認定監視器錄影畫面所示丙女確實為聲
    請人之事實(原確定判決理由欄貳、二、㈡、⒊、⑸)，經本院
    調閱全卷，確實與原審109年11月20日勘驗筆錄、勘驗當日
    所拍攝之被告照片，及偵卷所附之監視器翻拍照片相符（原
    審卷第53-55頁、第65至71頁、偵卷第48頁）。是聲請人未
    提出足以認定再審事由存在之證據，僅泛稱本案大樓1樓監
    視器影像影音視聽可證明楊榮裕、賴奕廷、王冠宇亂拿聲請
    人影片栽贓偽證誣害云云，係就原確定判決理由已論列說明
    之事項，徒憑已意再行爭執，顯亦未符合刑事訴訟法第420
    條第1項第6款所定「發現新事實或新證據」之要件，並不合
    法。　
五、綜合上述，聲請人聲請再審，不符合再審法定要件，本件再
     審之聲請為無理由，應予駁回。此外，本件再審聲請既經
    駁回，則聲請人聲請停止其刑罰之執行，即失所附麗，應併
    予駁回。　　
據上論斷，應依刑事訴訟法第434條第1項，裁定如主文。　　
中　　華　　民　　國　　110 　年　　12　　月　 　8　　日
　　　　　　        刑事第七庭  審判長法　官  孫惠琳
　　　　　　　　　　　　　　　　　　  法　官  張育彰　　
　　　　　　　　　　　　　　　　　　  法　官  王惟琪
以上正本證明與原本無異。
不得抗告。
                                      書記官  陳怡君
中　　華　　民　　國　　110 　年　　12　　月　　9 　　日